【裁判字號】    97,簡上,68
【裁判日期】    970731
【裁判案由】    偽造文書
【裁判全文】
臺灣臺南地方法院刑事判決              97年度簡上字第68號
上  訴  人
即  被  告  乙○○
                    現另案於臺灣臺南監獄執行中
上列上訴人因偽造文書案件，不服本院96年度簡字第4118號中華
民國97年1月14日第一審簡易判決（聲請簡易判決處刑案號：96
年度偵字第15896號），提起上訴，本院管轄之第二審合議庭判
決如下：
    主  文
上訴駁回。
    事  實
一、乙○○曾於民國92年間因施用毒品案件，經本院判處有期徒
    刑1年2月確定，甫於94年5月13日執行完畢，猶不知悔改，
    於96年6月底某日，在桃園縣桃園市○○路666號2樓之2其表
    弟黃南翔住處，向其舅舅丁○○借得國民身分證後，於不詳
    時間，在某不詳地點，將其自己之照片浮貼於上開丁○○國
    民身分證上，變造該國民身分證，足生損害於丁○○及戶政
    機關對戶籍管理之正確性。嗣於96年8月1日，乙○○利用不
    知情不詳姓名年籍男子持上開變造之丁○○國民身分證，至
    臺南市○○路1號公路總局嘉義監理所臺南監理站，申請補
    發職業大貨車駕駛執照，經監理站承辦人員丙○○發覺該國
    民身分證有異，而未同意補發駕駛執照。嗣經公路總局嘉義
    監理所臺南監理站向警方報案，始循線查悉上情。
二、案經臺南縣警察局永康分局報請臺灣臺南地方法院檢察署檢
    察官聲請簡易判決處刑。
    理  由
一、按「被告以外之人於審判外之言詞或書面陳述，除法律有規
    定者外，不得作為證據。」；又「被告以外之人於審判外之
    陳述，雖不符前四條之規定，而經當事人於審判程序同意作
    為證據，法院審酌該言詞陳述或書面陳述作成時之情況，認
    為適當者，亦得為證據。」，刑事訴訟法第159條第1項、第
    159條之5第1項分別定有明文。經查本件證人丁○○警詢之
    陳述，及交通部公路總局嘉義區監理所臺南監理站97年5月
    2日嘉監南字第0970110168號函，雖均為被告審判外之陳述
    ，惟業經被告於本院審判程序表示同意作為證據，且上開證
    人之證述與被告自白相符，而監理站函說明有汽車駕駛人查
    詢資料為憑，審酌其作成時之情況，均應無不當，參照首揭
    法條規定，均得為證據。
二、訊據被告乙○○矢口否認變造丁○○之國民身分證，並持之
    至嘉義監理所臺南監理站，申請補發職業大貨車駕駛執照，
    辯稱借來丁○○之身分證，與自己的身分證、照片均放在手
    提包內，一併遺失，對於舅舅的催討，不敢據實以告云云。
    經查：
（一）被告對於其於96年6月底某日，在桃園縣桃園市○○路666
      號2樓之2其表弟黃南翔住處，向其舅舅丁○○借得國民身
      分證乙節並不爭執，核與證人丁○○警詢證述被告於上開
      時地，以辦理手機為由，向其借用身分證之情節（見警卷
      第5、6頁）相符，自堪信實。被告向舅舅丁○○借用身分
      證，既係為申辦手機，理應於借得身分證後，隨即申辦手
      機，以便歸還身分證；然被告卻於取得丁○○身分證後，
      隔數日仍未申辦手機，此觀其於本院審理時陳稱：「（借
      身分證時為何沒有馬上辦手機？）沒有緊急，所以沒有馬
      上辦手機，但要去辦時身分證就已不見了」、「從桃園回
      來，隔沒幾天就找不到」（本院卷第58頁）等語即明。被
      告借用他人身分證，卻未於幾日內，依借用目的申辦手機
      ，已與常理有違。
（二）被告雖辯稱借用之身分證，與自己之身分證、照片2張，
      放在手提包內不翼而飛，然遺失身分證兩張，事態非同小
      可，被告竟可任其發生而未向警察機關報失（見本院卷第
      60頁），思毫不在意身分證有遭他人非法利用之虞，亦異
      於常舉；況被告宣稱舅舅丁○○一直以電話向其催討身分
      證，與證人丁○○於警詢時陳稱：被告拿走伊身分證後就
      沒返還，也沒有與伊聯絡，伊也找不到被告等語（見警卷
      第6頁）不符；而證人丁○○將其身分證借予被告，找被
      告索回身分證，乃人情之常，且丁○○為被告之親舅，無
      由誣陷被告，證人上開所言應足信實。證人丁○○將其身
      分證借予被告後，既聯絡不上也尋不著被告，被告卻誆稱
      舅舅一直以電話向其催討身分證，被告不實之供述，無非
      隱匿實情，別有用心。
（三）綜上，被告悖於情理未申辦手機及報失身分證，又隱匿實
      情，佐以其未曾領有大貨車駕照，有交通部公路總局嘉義
      區監理所臺南監理站97年5月2日嘉監南字第0970110168號
      函及其附件汽車駕駛人資料可按，有以他法取得大貨車駕
      照之犯罪動機；況縱被告身分證遺失遭他人非法利用，他
      人亦無使用被告照片變造身分證，再持之申請補發大貨車
      駕照，而圖被告利益之理。被告前揭所辯，悖於情理，顯
      為事後卸責矯飾之詞，無足採信。又被告未於96年8月1日
      持變造之丁○○國民身分證，至臺南市○○路1號公路總
      局嘉義監理所臺南監理站申辦補發職業大貨車駕駛執照，
      雖經該站副站長顏久盛證述在卷（本院卷第55頁），但證
      人顏久盛亦證稱到監理站申辦補發職業大貨車駕駛執照之
      人表示係替身分證上之人辦理的（同前卷第56頁），足認
      被告係利用不知情之他人，為其到監理站辦理補發手續，
      以規避刑責。
三、核被告所為係犯刑法第216條、第212條行使變造國民身分證
    特種文書罪。被告變造國民身分證之低度行為，應為行使變
    造國民身分證之高度行為所吸收，不另論罪；且被告利用不
    知情之人行使變造國民身分證，為間接正犯。又被告前有如
    事實欄所載之前科紀錄等情，有台灣高等法院被告前案紀錄
    表在卷可稽，其於有期徒刑執行完畢後，5年內故意再犯本
    件法定刑有期徒刑以上之罪，為累犯。原審審酌被告之犯罪
    動機、手段、對監理機關駕照管理正確性影響程度、對被害
    人丁○○可能造成之損害，以及其犯罪後始終否認犯行之態
    度等一切情狀，量處有期徒刑3月，併諭知易科罰金之折算
    標準，其認事用法並無不合，量刑亦稱妥適。被告仍執前詞
    聲明上訴，其上訴顯無理由，應予駁回。
據上論斷，依刑事訴訟法第455條之1第1項、第3項、第368條，
判決如主文。
本案經檢察官甲○○到庭執行職務
中    華    民    國    97    年    7     月    31    日
                  刑事第十二庭  審判長法  官  侯明正
                                      法  官  程克琳
                                      法  官  魏玉英
以上正本證明與原本無異。
本件不得上訴。
                                      書記官  曾盈靜
中    華    民    國    97    年    7     月    31    日


司法院資訊處製作；財團法人民間司法改革基金會備份。
